【裁判字號】    97,訴,376
【裁判日期】    970708
【裁判案由】    違反毒品危害防制條例
【裁判全文】
臺灣雲林地方法院刑事判決               97年度訴字第376號
公  訴  人  臺灣雲林地方法院檢察署檢察官
被      告  甲○○
上列被告因違反毒品危害防制條例案件，經檢察官提起公訴（97
年度毒偵字第477號），本院判決如下：
    主  文
甲○○施用第一級毒品，累犯，處有期徒刑拾月。
    事  實
一、甲○○(原名林昱峰)前因施用毒品案件，經觀察、勒戒後，
    認無繼續施用毒品傾向，於民國91年5 月8 日執行完畢釋放
    ，並由臺灣雲林地方法院檢察署檢察官於同月9 日，以91年
    度毒偵字第373 號為不起訴處分確定。其於上開觀察、勒戒
    執行完畢釋放後，五年以內之96年1 月5 日某時復施用第一
    級毒品，經本院以96年度訴字第294 號判處有期徒刑6 月確
    定，嗣經減刑為有期徒刑3 月確定，於96年11月12日易科罰
    金執行完畢。詎仍不知悛悔，復基於施用第一級毒品及施用
    第二級毒品之犯意，於97年1 月26日採尿時回溯96小時內之
    某時，在住處，以吞服方式，同時施用第一級毒品海洛因及
    第二級毒品甲基安非他命1 次。嗣於同年月26日15時30分許
    ，為警依毒品危害防制條例第25條第2 項規定採驗尿液，檢
    出毒品嗎啡及甲基安非他命陽性反應，而悉上情。
二、案經雲林縣警察局西螺分局報告臺灣雲林地方法院檢察署檢
    察官偵查後提起公訴。
    理  由
一、被告以外之人於審判外之陳述雖不符刑事訴訟法第159 條之
    1 至之4 等4 條之規定，而經當事人於審判程序同意作為證
    據，法院審酌該言詞陳述或書面陳述作成時之情況，認為適
    當者，亦得為證據，刑事訴訟法第159 條之5 第1 項定有明
    文。其立法意旨在於傳聞證據未經當事人之反對詰問予以核
    實，原則上先予排除。惟若當事人已放棄反對詰問權，於審
    判程序中表明同意該等傳聞證據可作為證據，基於尊重當事
    人對傳聞證據之處分權，及證據資料愈豐富，愈有助於真實
    發見之理念，且強化言詞辯論主義，使訴訟程序得以順暢進
    行，上開傳聞證據亦均具有證據能力。經查，被告及檢察官
    就本院所引用卷內被告以外之人於審判外之陳述，於審判程
    序均同意作為證據，且本院審酌前開證據資料作成時之情況
    ，均無不法之情事，且與待證事實具有關聯性，認為適宜作
    為本案之證據，故均有證據能力。
二、被告甲○○固坦承其有於犯罪事實欄一所載之時、地，同時
    以吞服方式施用第一級毒品海洛因及第二級毒品甲基安非他
    命，惟矢口否認有施用第一級毒品海洛因及第二級毒品甲基
    安非他命之犯意，辯稱：伊係因為感染愛滋病毒，又沒有工
    作，而不獲家人接納，所以在吞服安眠藥後再吞海洛因及甲
    基安非他命以自殺。且員警至伊住處通知其採尿時並未出示
    驗尿通知書，就將伊強行帶至警局採尿，故員警之採證程序
    並不合法云云。經查：
    (一)按犯毒品危害防制條例第10條之罪經執行刑罰完畢者，於
      執行完畢後二年內，警察機關得適用同條例第25條第1 項
      之規定，定期或於事實可疑有施用毒品時，通知被告於指
      定之時間到場採驗尿液，被告無正當理由不到場或到場而
      拒絕採驗者，得報請檢察官許可，強制採驗，同條例第25
      條第2 項定有明文。而本件被告甲○○前因施用第一級毒
      品案件經本院以96年度訴字第294 號判處有期徒刑6 月確
      定，嗣經減刑為3 月確定，於96年11月12日易科罰金執行
      完畢，有高等法院被告前案紀錄表在卷可稽。則警察機關
      當可依該條例之規定，於被告上開有期徒刑執行完畢後2
      年內通知被告採尿送驗。且證人即員警乙○○於本院審理
      時證稱：「（你確定97年1 月26日當天有遇到被告甲○○
      ？）我們去他剛好在家。」「（驗尿通知書有無交給他？
      ）我請他跟我們到偵查隊去採尿及驗尿。」「（當天你本
      來有無帶驗尿通知書到他家？）沒有。」「（原先之驗尿
      通知書置於何處？）在派出所裡面。」「（你有無強迫他
      一定要到分局去驗尿？）我們是有跟他講，因為之前立委
      選舉忙碌，調驗通知書沒有送到他的手上，現在已超過時
      間了，問他是否同意與我們一起去驗尿，他說『願意』。
      」等語（本院審判筆錄第4 頁至第5 頁），由證人乙○○
      坦白證述當日並未攜帶驗尿通知單至被告家中，其通知被
      告採尿未以書面為之等情，可見其證述並無掩飾自身勤務
      瑕疵，且又經具結以擔保其證言之真實性，故其證詞應甚
      為可信。被告既已同意跟隨證人乙○○至警局採尿，則證
      人乙○○未以採尿通知書通知被告採尿受驗之程序瑕疵已
      經補正。
    (二)被告甲○○於97年1 月26日經採尿送驗，有尿液檢驗人尿
      液檢體採集送驗紀錄表1 紙在卷（雲警螺偵字第09710001
      73號卷第6 頁），其尿液送驗結果檢出毒品嗎啡及甲基安
      非他命陽性反應，有詮昕科技股份有限公司97年2 月13日
      濫用藥物尿液檢驗報告1 份在卷足憑（雲警螺偵字第0971
      000173號卷第5 頁），又依行政院衛生署管制藥品管理局
      92年12月2 日管檢字第090009990 號函：「毒品施用後於
      尿液中可檢出之時間，受施用劑量及頻率、施用方式、飲
      水量之多寡、個人體質及其代謝情況等因素影響，因個案
      而異。一般可檢出之時間為海洛因服用後2-4 天、嗎啡
      2-4 天、安非他命1-4 天、甲基安非他命1-5 天…」（見
      本院卷），可知被告於97年1 月26日採尿時回溯96小時內
      確有施用第一級毒品海洛因及第二級毒品甲基安非他命之
      行為。
    (三)又以靜脈血管注射施用毒品或藥品，藥性較吞服，再經消
      化道吸收方式更為直接，效果更為猛烈，為一般用藥知識
      ，且被告係有施用毒品前科之人，更難以諉為不知，故如
      被告確係要施用毒品自殺，則其應會以靜脈注射之方式為
      之，而非以吞服方式施用。況一般服毒自殺之人若非經人
      發現送醫急救，而得保全生命，則多因施用毒物過量而死
      亡，被告卻稱當時並未送醫，僅有人幫其催吐（本院準備
      程序筆錄第6 頁），又無法傳喚證人為其作證，則其空言
      辯解，並不足以採信。
    (四)按毒品危害防制條例於民國92年7 月9 日修正公佈，自93
      年1 月9 日施行，其中第20條、第23條將施用毒品之刑事
      處遇程式，區分為「初犯」及「五年內再犯」、「五年後
      再犯」。依其立法理由之說明：「初犯」，經觀察、勒戒
      或強制戒治後，應為不起訴處分或不付審理之裁定；經觀
      察、勒戒或強制戒治執行完畢釋放後，「五年內再犯」者
      ，因其再犯率甚高，原實施之觀察、勒戒及強制戒治既已
      無法收其實效，爰依法追訴或裁定交付審理。至於經觀察
      、勒戒或強制戒治執行完畢釋放後，「五年後再犯」者，
      前所實施之觀察、勒戒或強制戒治已足以遮斷其施用毒品
      之毒癮，為期自新及協助其斷除毒癮，仍適用「初犯」規
      定，先經觀察、勒戒或強制戒治之程式。從而依修正後之
      規定，僅限於「初犯」及「五年後再犯」二種情形，始應
      先經觀察、勒戒或強制戒治程式。倘被告於五年內已再犯
      ，經依法追訴處罰，縱其第三次（或第三次以上）再度施
      用毒品之時間，在初犯經觀察、勒戒或強制戒治執行完畢
      釋放五年以後，已不合於「五年後再犯」之規定，且因已
      於「五年內再犯」，顯見其再犯率甚高，原實施觀察、勒
      戒或強制戒治，已無法收其實效，即應依該條例第10條處
      罰，最高法院95年度第7 次刑事庭會議決議可資參照。查
      被告犯本件施用第一級、第二級毒品罪前，已於觀察、勒
      戒執行完畢後，5 年內之96年1 月5 日，再施用第一級毒
      品海洛因，經本院以96年度訴字第294 號號判處應執行有
      期徒刑6 月確定，有該案判決影本1 份在卷可參（本院卷
      第15頁）。被告又於前次施用毒品案件行為後，五年以內
      再犯本件犯行，依上說明，則本件即不合「五年後再犯」
      之規定，故本件事證明確，被告犯行堪以認定，應依法論
      科。
三、核被告甲○○所為，係犯毒品危害防制條例第10條第1 項之
    施用第一級毒品及同條第2 項之施用第二級毒品罪。其於施
    用前持有各該毒品之低度行為，均為施用之高度行為所吸收
    ，均不另論罪。被告以一行為施用第一級毒品海洛因及第二
    級毒品甲基安非他命，而犯2 罪名，為想像競合犯，應依刑
    法第55條前段規定，從一重之施用第一級毒品罪處斷。被告
    前因施用第一級毒品案件，經本院判處有期徒刑6 月確定，
    嗣經減刑為3 月，於96年11月12日易科罰金執行完畢，有台
    灣高等法院被告前案紀錄表在卷可參，其於前次有期徒刑執
    行完畢後，五年以內，故意再犯本件有期徒刑以上之罪，為
    累犯，應依刑法第47條第1 項規定加重其刑。爰審酌被告前
    經觀察、勒戒執行完畢，及因施用毒品案件經判處徒刑，仍
    不知戒絕毒品，復一再耽溺於戕身之物，顯見被告戒除毒癮
    之意志不堅，惟施用毒品為危害一己生命、身體之行為，尚
    未損及他人，及其犯後態度、健康狀況、智識程度、家庭狀
    況等一切情狀，量處如主文所示之刑。
據上論斷，應依刑事訴訟法第299 條第1 項前段，毒品危害防制
條例第10條第1 項、第2 項，刑法第11條前段、第55條、第47條
第1 項，判決如主文。
本案經檢察官丙○○到庭執行職務。
中    華    民    國    97    年    7     月    8     日
            刑事第一庭    審判長法  官  陳宏卿
                                法  官  王雅苑
                                法  官  楊昱辰
以上正本證明與原本無異。
如不服本判決，應於判決收受後10日內，向本院提出上訴狀（須
附繕本）。
                                書記官  黃秋萍
中    華    民    國    97    年    7     月    8     日
毒品危害防制條例第10條
施用第一級毒品者，處 6 月以上 5 年以下有期徒刑。
施用第二級毒品者，處 3 年以下有期徒刑。


司法院資訊處製作；財團法人民間司法改革基金會備份。
